【裁判字號】    92,易,1321
【裁判日期】    921229
【裁判案由】    侵占
【裁判全文】
臺灣彰化地方法院刑事判決                        九十二年度易字第一三二一號
    公  訴  人  臺灣彰化地方法院檢察署檢察官
    被      告  丙○○
    選任辯護人  許盟志律師
右列被告因侵占案件，經檢察官聲請簡易判決處刑（九十二年度發查偵字第八號），
經本院北斗簡易庭認應適用通常程序，而移
        主    文
丙○○無罪。
        理    由
一、公訴意旨略以：被告丙○○係金盟座汽車公司之拖吊車司機，緣於民國九十一年
    四月二十三日，有許萬宗因駕駛其所有而靠行於告訴人甲○○所經營順輝貨運有
    限公司之車號六Ｊ─八六０號曳引車，在國道三號公路二六七公里（起訴書誤載
    六二七公里）又四００公尺處發生車禍，致前開車輛無法駕駛，告訴人甲○○即
    委由被告丙○○前往拖吊，嗣後告訴人甲○○因拖吊費用無法與被告丙○○達成
    協議，遂向被告丙○○告稱：待許萬宗傷癒出院後，再行處理等語，然被告丙○
    ○竟意圖為自己不法所有，於九十一年十二月十八日，將許萬宗前開車輛出售不
    知情之莊漢樹，並得款新台幣（下同）八萬元，於扣除拖吊車費用五萬七千元後
    ，將其餘之二萬三千元侵占入己，因認被告丙○○涉有刑法第三百三十五條第一
    項之侵占罪嫌云云。
二、按犯罪事實應依證據認之，無證據不得認定其犯罪事實；又不能證明被告犯罪者
    ，應諭知無罪之判決，刑事訴訟法第一百五十四條及第三百零一條第一項定有明
    文。再按認定不利被告之事實，須依積極之證據，苟積極證據不足為不利於被告
    事實之認定，更不必有何有利之證據；又認定犯罪事實所憑之證據，雖不以直接
    證據為限，間接證據亦包括在內，然而無論直接證據或間接證據，其為訴訟上之
    證明，須於通常一般之人均不致有所懷疑，而得確信其為真實之程度者，始得據
    有罪之認定，最高法院著有三十年上字第八一六號判例、七十六年臺上字第四九
    八六號判例可資參照。
三、訊據被告丙○○固承認出售前開受創之車牌號碼六Ｊ─八六０號曳引車，獲款八
    萬元，扣除拖吊車費用五萬七千元後，尚有二萬三千元未還返告訴人甲○○或車
    主許萬宗之事實，惟堅決否認涉有侵占之犯行，並辯稱：伊依法向告訴人甲○○
    及車主許萬宗索討拖吊費用，均未有結果，且伊為免告訴人甲○○受到損失，乃
    同意告訴人甲○○於給付拖費前，取回該車之車牌向有關單位申報停駛，是伊並
    無為不利於告訴人之事。而伊因須給付費用予同來幫忙拖吊本件車輛之人土，故
    在不得已之下，只得依法予變賣，於扣除拖吊費用後，尚有二萬三千元，但告訴
    人不願接所剩金額，故只得暫未給付，是其持有該二萬三千元，並無任何不法所
    有之意圖，自不構成侵占罪等語。
四、經查：（一）被告丙○○前去國道三號公路二六七公里拖吊發生車禍受撞擊之車
    牌號碼六Ｊ─八六０號曳引車，並非係受告訴人甲○○所委託，而係因被告丙○
    ○為受准在高速公路從事拖吊業（該行業受有車禍通知即前往之，視情形而為拖
    吊），其受高速公路上之無線通話器聯絡，方至該處實施拖吊等情，非但為被告
    丙○○所供明，且亦為證人即告訴人甲○○到庭所不爭執，是上情尚可認定。從
    而被告丙○○與告訴人甲○○及車牌號碼六Ｊ─八六０號曳引車所有人（兼駕駛
    人）許萬宗間，就拖吊前開受創之車牌號碼六Ｊ─八六０號曳引車而言，其法律
    關係應屬無因管理，而公訴人認係〞委由〞云云，應略有未合，先予敘明。（二
    ）被告丙○○既係無因管理人，其自得向告訴人甲○○或車主許萬宗收取必要費
    用（因甲○○係車行負責人；許萬宗係車主），而本件必要之拖吊費用係五萬七
    千元，此有估價單一紙附卷可稽（此證據在聲請簡易判決處刑書有記載，且被告
    對之亦不爭執，故本院認有證據能力），是被告丙○○於自實施本件拖吊起（即
    九十一年四月二十三日）至九十一年十二月十八日止，計約八個月之久，與告訴
    人甲○○均無法達成給付拖吊費之協議，被告丙○○本於權義，將該車變賣，予
    以取得五萬七千元，其並無任何刑事責任，亦即就賣車取款五萬七千元部分，無
    不法所有之意圖，此亦為公訴人所贊同，故公訴人未指此部分係違法，此觀起訴
    書（即前開公訴意旨）自明，而公訴人認被告丙○○涉有侵占犯行者，乃係指被
    告丙○○未將取得拖吊費用後，所餘二萬三千元給付予告訴人甲○○或車主許萬
    宗。此非但起訴書載明，亦經公訴人到庭確認明白，因此，就本件而言，此即為
    爭點之所在。（三）被告丙○○實施拖吊前開因車禍受創之車牌號碼六Ｊ─八六
    ０號曳引車完畢後，於尚未取得拖吊費用時，即在免告訴人甲○○受到更大損失
    之情形下，乃同意告訴人甲○○在給付拖費前，取回該車之車牌向有關單位申報
    停駛，此亦為告訴人甲○○於到庭結證屬實，是被告丙○○並非貪得之徒，否則
    當初若以拒絕取牌相抗，豈不是即可順利取得拖吊費用。再者，告訴人甲○○與
    車主許萬宗，因不滿被告丙○○變賣受創曳引車而取得拖吊費用之舉，故兩方對
    此生有爭執，此觀告訴人甲○○與車主許萬宗共同具名之存證信函可得而言，是
    在此有爭執之下，被告丙○○自難順利將二萬三千元予以給付，故實難以未給付
    二萬三千元為由，即指被告丙○○有不法之意圖，另參之被告丙○○提出之存摺
    簿影本，可知其係亦有積蓄之人，其之資力足以清償該二萬三千元之追討，因此
    ，告訴人甲○○或車主許萬宗若以被告丙○○所索取之拖吊費用過高；出售價格
    過低，造成伊等之損害，則應尋民事訴訟途徑解決，自不得遽以侵占罪相指責。
    （四）綜上，被告丙○○所辯，與事實相符，尚可採信。刑法第三百三十五條第
    一項侵占罪之成立，須是意圖為自已或第三人不法之所有，而侵占自已持有他人
    之物者，方構成之。如前所述，被告丙○○並無不法所有之意圖，是自不成立公
    訴人所指之侵占罪行。因此，依依首揭說明，本件應為無罪之諭知，方為適法。
據上論斷，應依刑事訴訟法第三百零一條第一項，判決如主文。
本案經檢察官乙○○到庭執行職務。
中      華      民      國    九十二    年    十二    月    二十九      日
                                    臺灣彰化地方法院刑事第一庭
                                        審判長法官  洪  志  賢
                                        法      官  宋  恭  良
                                        法      官  簡  璽  容
右正本證明與原本無異。
如不服本判決，應於判決送達後十日內，向本院提出上訴狀（須附繕本）。
告訴人或被害人對於判決如有不服具備理由請求檢察官上訴者，其上訴期間之計算係
以檢察官收受判決正本之日期為準。
                                       法院書記官   洪  年  慶
中      華      民      國    九十三    年     一     月      二        日


司法院資訊處製作；財團法人民間司法改革基金會備份。
